【裁判字號】    98,易,190
【裁判日期】    980512
【裁判案由】    竊盜
【裁判全文】
臺灣臺南地方法院刑事判決               98年度易字第190號
公  訴  人  臺灣臺南地方法院檢察署檢察官
被      告  乙○○
上列被告因竊盜案件，經檢察官提起公訴（98年度偵字第1089號）
，本院判決如下：
    主  文
乙○○意圖為自己不法之所有，而竊取他人之動產，處拘役參拾
日，如易科罰金，以新台幣壹仟元折算壹日。
    事  實
一、乙○○係太子保全公司派駐在臺南縣新市鄉○○村○○○街
    永新社區之清潔員，竟意圖為自己不法之所有，於民國97年
    7月12日，未經丙○○之同意，即趁機竊取丙○○所有並停
    放於永新社區E區地下室停車場內之三陽廠牌，引擎號碼
    EH267035號機車車身1台（原車牌號碼NLY-033號），並以新
    臺幣（下同）3,000元之價格售與不知情之蔡嘉悠，蔡嘉悠
    再輾轉售與陳聖彰及吳新璋。嗣吳新彰委由康坦貿易公司將
    上開機車車身辦理出口，為警發現而循線查知上情。
二、案經內政部警政署保安警察第三總隊第二大隊報請臺灣台中
    地方法院檢察署呈請臺灣高等法院檢察署檢察長核轉臺灣台
    南地方法院檢察署檢察官偵查起訴。
    理  由
一、訊據被告乙○○固不否認其未取得被害人丙○○同意之情況
    下，於97年7月12日自行將事實欄所述之機車一輛賣予第三
    人蔡嘉悠及得款3,000元等事實，惟矢口否認有何竊盜犯行
    ，辯稱：因伊已在永新社區擔任數年之清潔員，而社區曾於
    去年（96年）間張貼公告說要清理廢棄物，要求住戶將放置
    在地下室之物品取走，否則將視同廢棄物予以清理。嗣後地
    下室經清潔公司清潔完畢後，仍留有那台機車放在角落，伊
    以為那是清潔公司漏未清除物品，所以見有收購舊貨之人前
    來社區，伊便將該機車拿去賣掉，且伊處理後，仍將賣車款
    項留在身邊，並未花用，等候車主前來領取，故伊實無竊盜
    故意，更無為自己不法所有之意圖等語。經查：
（一）停放於永新社區E區地下室停車場內之三陽廠牌，車號
      NLY-033號、引擎號碼EH267035號機車（下簡稱系爭機車
      ），係被害人丙○○所有，其確為永新社區之住戶（即新
      市鄉○○○街23號），但因工作緣故，已有一段時間未居
      住該戶籍地，系爭機車僅係偶而返回上開住處時騎用，大
      約一年僅騎用一至二次，嗣伊於97年8月初返回上開住所
      ，發現系爭機車未停放於原放置之地下室車庫內，經詢問
      守衛室及管理員均無人知悉機車下落，守衛還說要詢問被
      告，但被告說沒見到，俟伊要求調閱監視錄影帶，則已超
      過時限無法看出，伊不得已遂於97年8月14日前往警局報
      案，經警方於翌日登錄系爭機車失竊登記後，隨即於97年
      8月25日發覺第三人康坦貿易公司申報出口至奈及利亞之
      舊機車內，有系爭機車在內，經警一路追查結果，再查知
      系爭機車乃第三人康坦貿易公司向第三人吳新璋所收購，
      而第三人吳新璋則另向第三人陳聖彰調貨取得，至第三人
      陳聖彰則係向第三人蔡嘉悠所購買，而從事資源回收及廢
      棄機車買賣之蔡嘉悠則稱：97年7月12日伊至新市鄉○○
      ○街收購廢棄機車時，被告出來說有一輛機車要賣，並說
      該機車是經過大樓管理委員會公告之廢棄機車，隨後伊便
      從地下室將系爭機車清出來賣給伊，且經伊查證系爭機車
      並無失竊記錄，伊才敢向被告購買，並以現金3,000元當
      面交付予被告等事實，有被害人丙○○、證人康坦貿易公
      司負責人游英達、吳新彰、陳聖彰、蔡嘉悠於警詢及本院
      訊問時之證述情節可證（見警卷第1至10頁、本院98年4月
      1 日準備程序筆錄），並有車籍查詢基本資料詳細畫面、
      失車記錄、保安警察第三總隊車輛尋獲電腦輸入單、康坦
      貿易公司申報單各一份、證人吳新璋、陳聖彰、蔡嘉悠等
      人分別提出之廢機動車輛買賣讓渡切結書各一份附於警卷
      可稽，並為被告所不爭，則此等事實堪信為真實。
（二）雖被告就其前揭辯解有提出永新社區E區管理委員會於96
      年5月11日出具之通知單影本一份為證，該通知單上表明
      ：「為了社區環境之整潔與衛生，自通知日起一個月內，
      請各位芳鄰將您放置在地下室公設地區的私人物品自行整
      理，逾期委員會將請專人清除所有公設上之雜物。」等語
      。嗣經本院函詢該管理委員會，則答覆該委員會確有發出
      上開通知，通知方式除公告在各電梯公告欄及管理室旁之
      公告欄外，並將公告單投入每戶之信箱，通知屆滿後即委
      由第三人和富清潔公司全權處理，而廢棄之機踏車有取出
      置放於社區中庭，公告一周後，住戶均已自行領取完畢等
      語，有該委員會於98年2月25日永新E管委會字第980225號
      函附於本院卷可佐。其後該管委會委員丁○○（原名潘信
      在）到院證稱：當時移到社區中庭讓住戶認領之物，僅有
      腳踏車，機車部分並沒有移到中庭，仍放在地下室，通常
      放在地下室那邊的大部分都是雜物，譬如廢棄的沙發，或
      是整箱的物品，不然就是小孩子的腳踏車等等之類的東西
      ，除了腳踏車被拿到中庭來讓住戶認領外，其他的雜物或
      是汽機車，我們都沒有去動它，後來廢棄沙發或雜物是一
      直等到清潔公司來清潔的時候，才將他們清除移去，但當
      時我們有吩咐清潔公司，除了汽車、機車以外，其他的東
      西才可以清理移除，因此當時清潔公司來清潔時，是否除
      了系爭機車外，還有其他機車存在，我不清楚。所以我們
      公告的目的只是想要讓住戶把地下室的私人物品儘量清理
      乾淨，但是這些私人物品中，並不包含汽車及機車在內，
      因為汽車、機車原本就是停在地下室使用的，至於雜物等
      私人物品，影響地下室的環境清潔，這才是我們要去處理
      的重點。又該公告只有96年有效力，且公告只有一個月的
      效力，且清潔完畢後，該公告也失其效力，我們公告的目
      的，是在清除汽機車停車格內的雜物，但不包含汽機車在
      內。至於清潔後我有看到有一輛機車放在地下室車道入口
      的轉彎處，而該機車印象中沒有車牌，一段時間後，就沒
      見到那輛機車。（問：那台機車管理委員會有沒有吩咐守
      衛或清潔員去移除它？）沒有。管理委員會從來沒有這樣
      要求過守衛或清潔員。因為機車不管是不是廢棄的，都是
      有主人的，所以我們不可能請守衛人員去移除機車等語（
      見本院98年4月28日審判筆錄）。由是觀之，系爭機車停
      放於永新社區地下室停車場內已有相當時日，雖該地下室
      曾於96年6月間重新整頓清潔，但管委會並未移置原本停
      放於該地下室內屬於住戶之汽機車輛，並清楚表明渠等並
      無權處置地下室所停放之汽機車，更無論其是否老舊而不
      堪使用。且觀諸管委會96年5月11日通知單及96年6月6日
      最新公告單（即通知全體住戶將於96年6月13日、14日、
      15日三天分區進行地下室停車空間之清潔，請住戶將停車
      位上或公共空間之私人物品搬走，否則清潔人員將視同廢
      棄物予以丟棄，而清除當天因進行地下停車場消毒工作，
      請各住戶將渠等汽機車開走，以利清潔人員作業等語，見
      前揭永新社區管委會98年2月25日函文附件）等文件，益
      證管委會96年5月11日之通知單，純係管委會為同年6月間
      所進行之地下室清潔消毒工作所為之先遣作業，嗣於96年
      6月間完成清潔工作後，地下室停車場內即無管委會可得
      自行處置之廢棄物品存在。而被告既身為該社區常駐清潔
      人員，對於上開公告及管委會之處置，應是知之甚詳，更
      無論被告僅係受管委會指示處理社區一般清潔工作之人員
      ，其既未取得委託管理單位之指示，復於其欲處分系爭機
      車前，未先徵詢管委會委員同意或首肯，即逕自以所有權
      人之資格，於97年7月12日將系爭機車出售予第三人蔡嘉
      悠，並向其保證該車產權清楚，無來路不明等不法情事，
      而簽署買賣切結書予第三人蔡嘉悠，嗣後並取得售車款現
      金3,000元，又何能謂其無不法所有之意圖？雖被告數度
      表明其願將該3,000元現款返還被害人丙○○，然竊盜罪
      係於行為人將竊得物品移置於自己管領（包含處分在內）
      之下即已構成，並不因被告有意返還售車款而得免除。再
      者，被告於售車後，既仍保留售車款以等候車主前來領取
      ，益可證被告當時很清楚知悉該車仍是有主之物，並非單
      純之廢棄物，其又何能逕持管委會一年多前所發佈之通知
      單而卸免其刑責，是被告前揭辯解洵無足取，被告本件犯
      行堪以認定，自應依法論科。
二、核被告所為，係犯刑法第320條第1項之竊盜罪。爰審酌被告
    僅因系爭機車有礙觀瞻，即逕自取出而售予第三人賣得相當
    之價款，雖被告僅獲得3,000元之利益，然從證人陳聖彰所
    言，系爭機車至少有5,000元以上之價值，被告所為之擅自
    處分機車行為，實令被害人損失不貲，雖檢察官以被告否認
    犯行態度，而具體求處有期徒刑2月，然觀諸被告年歲已大
    ，尚無犯罪前科，其因觀察系爭機車已許久無人騎用，自認
    車主不致出面主張權利而自行出售之犯罪動機、且其僅擔任
    清潔員，收入微薄，家境堪憐等一切情狀，量處如主文所示
    之刑，並諭知易科罰金之折算標準，以資懲儆。
三、據上論結，應依刑事訴訟法第299條第1項前段，刑法第320
    條第1項、第41條第1項前段，刑法施行法第1條之1，判決如
    主文。
本案經檢察官甲○○到庭執行職務。
中    華    民    國    98    年    5     月    12    日
                  刑事第十五庭  法  官  林彥君
以上正本證明與原本無異
如不服本判決應於收受本判決後10日內向本院提出上訴書狀，並
應敘述具體理由。其未敘述上訴理由者，應於上訴期間屆滿後20
日內向本院補提理由書狀（均須按他造當事人之人數附繕本）「
切勿逕送上級法院」。
                                書記官  莊淑雅
中    華    民    國    98    年    5     月    12    日
附錄本案論罪科刑法條全文：
中華民國刑法第320條
意圖為自己或第三人不法之所有，而竊取他人之動產者，為竊盜
罪，處 5 年以下有期徒刑、拘役或 5 百元以下罰金。
意圖為自己或第三人不法之利益，而竊佔他人之不動產者，依前
項之規定處斷。
前二項之未遂犯罰之。


司法院資訊處製作；財團法人民間司法改革基金會備份。
